【裁判字號】    89,訴,804
【裁判日期】    900417
【裁判案由】    塗銷移轉所有權登記
【裁判全文】
臺灣彰化地方法院民事判決  八十九年度訴字第八○四號
    原      告  彰化商業銀行股份有限公司
    法定代理人  乙○○
    訴訟代理人  甲○○
    被      告  丁○○
                丙○○
右當事人間請求塗銷移轉所有權登記事件，本院判決如左：
    主      文
被告丁○○、丙○○間於民國八十四年五月十日就坐落彰化縣北斗鎮○○段第四一一
地號、地目建、面積０．一三六二公頃及同地段第四０九地號、地目建、面積０．０
九六九公頃之土地，應有部分各三六八四分之四００所為之贈與行為及於同年月三十
日所為之所有權移轉登記行為均應予撤銷。
被告丙○○應將右開土地於民國八十四年五月二十六日經彰化縣北斗地政事務所以北
登字第五五四七號收件，八十四年五月三十日所為之所有權移轉登記予以塗銷。
訴訟費用由被告負擔。
    事      實
甲、原告方面：
  一、聲明：求為判決如主文所示。
  二、陳述：
    (一)被告丁○○於民國八十年三月六日擔任彰北實業股份有限公司（簡稱彰北公司
      ，原名大通藤業家具股份有限公司）之連帶保證人，擔保彰北公司現在及將來
      對於原告所負借款、票款、保證及其他一切債務，在新台幣八億元範圍內願與
      主債務人負連帶清償之責，並均拋棄先訴抗辯權，彰北公司依據七十七年十二
      月五日與原告所簽定之委任保證契，七十七年十二月七日提出開發保證信用狀
      申請書，申請原告保證其開具予香港華人銀行STAND  BY八QHT＼0048金額美金
      一百五十萬元之保證墊款；惟嗣經香港華人銀行於八十三年七月廿五日向原告
      求償美金一百五十萬元，而原告於八十三年八月四日墊款美金一百五十萬元。
      其後經原告多次催討，被告除以定期存單解約清償部分款美金五十四萬零八百
      八十三元一角七分，尚欠美金九十五萬九千一百十六元八角三分及利息、違約
      金尚未清償，該案業經鈞院於八十六年六月六日以八十五年重訴字第七九號判
      決，被告丁○○應連帶給付原告美金玖拾伍萬玖仟壹佰壹拾陸元捌角分與新
      台幣壹仟玖佰貳拾伍萬肆仟零陸拾肆元及利息、違約金，另應連帶給付原告新
      台幣仟捌佰捌拾萬肆仟捌佰玖拾伍元及息利、違約金，確定在案。
    (二)詎被告丁○○為逃避債務，竟於八十四年五月十日將其所有坐落彰化縣北斗鎮
      ○○段第四一一地號、面積０．一三六二公頃及同地段第四０九地號、面積０
      ．０九六九公頃之土地，應有部分各三六八四分之四００，無償贈與被告丙○
      ○，並於同年月三十日辦理所有權移轉登記完畢。因被告丁○○對原告所負之
      債務拒不償還，如不撤銷被告間之贈與及所有權移轉登記行為，原告之債權因
      債務人之行為，對其債務之追償致有履行不能或履行困難之情形，因而損害債
      權人之債權，爰依民法第二百四十四條第一項之規定，請求撤銷被告間之債權
      贈與及所有權移轉登記行為，被告丙○○並應將所有權之移轉登記予以塗銷。
  三、證據：提出本院民事判決暨確定證明書各一份、彰北公司、丁○○、謝貞忠、
      謝貞彬、謝貞德、劉茂興、蔡瀚儀等人之財產總歸戶各一份（以上皆影本）、
      戶籍謄本一份及土地登記簿謄本十四份為證。
乙、被告方面：
  一、被告丁○○未於言詞辯論期日到場，亦未提出書狀就受請求事項作何聲明與陳
      述。
  二、被告丙○○部分：
    (一)聲明：求為判決駁回原告之訴。
    (二)陳述：當初係因其祖父丁○○欲分家產，其為長孫，所以先將系爭土地贈與並
      移轉登記予伊。
    理      由
一、本件被告經合法通知未於最後言詞辯論期日到場，核無民事訴訟法第三百八十六
    條各款所列情形，應依原告之聲請，由其一造辯論而為判決。
二、本件原告起訴主張：被告丁○○於八十年三月六日擔任彰北公司（原名大通藤業
    家具股份有限公司）之連帶保證人，擔保彰北公司現在及將來對於原告所負借款
    、票款、保證及其他一切債務，在八億元範圍內願與主債務人負連帶清償之責，
    並均拋棄先訴抗辯權，彰北公司依據七十七年十二月五日與原告所簽定之委任保
    證契，七十七年十二月七日提出開發保證信用狀申請書，申請原告保證其開具予
    香港華人銀行STAND  BY八QHT＼0048金額美金一百五十萬元之保證墊款；惟嗣經
    香港華人銀行於八十三年七月廿五日向原告求償美金一百五十萬元，而原告於八
    十三年八月四日墊款美金一百五十萬元。其後經原告多次催討，被告除以定期存
    單解約清償部分款美金五十四萬零八百八十三元一角七分，尚欠美金九十五萬九
    千一百十六元八角三分及利息、違約金尚未清償，該案業經鈞院於八十六年六月
    六日以八十五年重訴字第七九號判決，被告丁○○應連帶給付原告美金玖拾伍萬
    玖仟壹佰壹拾陸元捌角分與新台幣壹仟玖佰貳拾伍萬肆仟零陸拾肆元及利息、
    違約金，另應連帶給付原告新台幣仟捌佰捌拾萬肆仟捌佰玖拾伍元及利息、違
    約金，確定在案。詎被告丁○○竟於八十四年五月十日將其所有坐落彰化縣北斗
    鎮○○段第四一一地號、面積０．一三六二公頃及同地段第四０九地號、面積０
    ．０九六九公頃之土地，應有部分各三六八四分之四００，無償贈與被告丙○○
    ，並於同年月三十日辦理所有權移轉登記完畢。因被告丁○○對原告所負之債務
    拒不償還，如不撤銷被告間之贈與及所有權移轉登記行為，原告之債權因債務人
    之行為，對其債務之追償致有履行不能或履行困難之情形，因而損害債權人之債
    權，爰依民法第二百四十四條第一項之規定，請求撤銷被告間之債權贈與及所有
    權移轉登記行為，被告丙○○並應將所有權之移轉登記予以塗銷等情。被告丙○
    ○則以：當初係因其祖父丁○○欲分家產，其為長孫，所以先將系爭土地贈與並
    移轉登記予伊等語置辯。
三、經查，原告主張之右揭事實，業據提出本院民事判決暨確定證明書、戶籍謄本及
    土地登記簿謄本為證，復為被告所不爭執。按債權人依民法第二百四十四條第一
    項或第二項規定，提起撤銷債務人詐害行為之訴，必須有保全之必要，始得為之
    。設債務人就其無償行為或有償行為所處分之財產外，尚有其他財產足清償其對
    於債權人之債務，自無仍許債權人依上開規定行使撤銷權之餘地。查依本院八十
    五年重訴字第七九號判決結果，除被告丁○○外尚有謝貞德、謝貞忠、謝貞彬、
    劉茂興及蔡瀚儀須與彰北公司連帶給付原告（美金合計新台幣）約為新台幣八千
    九百七十萬餘元借款之責，而彰北公司與謝貞德、謝貞忠、謝貞彬等則分別有彰
    化縣北斗鎮○○○段第一０六五之四八、四九（以上地目水）、六六、六九地號
    （以上地目道）（彰北公司所有）、北斗鎮○○段第四一四、四一五地號（以上
    地目建）（丁○○所有）、北斗鎮○○段第四八七、四八八、四八九（以上地目
    道）、七四九、七五五、七五七地號（以上地目建）（謝貞忠、謝貞德、謝貞彬
    所有）、北斗鎮○○段第五二五地號（謝貞彬所有）等多筆土地，以公告現值計
    算其價值共約為三千七百三十七萬餘元，此有彰北公司、丁○○、謝貞忠、謝貞
    彬、謝貞德、劉茂興、蔡瀚儀等人之財產總歸戶及土地登記簿謄本在卷可稽，因
    此渠等所擁有之財產顯尚不足以清償彰北公司對原告所負之債務，故被告丁○○
    將系爭兩筆土地無償贈與並移轉登記與被告丙○○之行為，已有害及原告之債權
    無訛，原告之主張堪信為真。
四、又查，原告主張其係於八十九年一月七日經收受財團法人中小企業信用保證基金
    之函文，告以被告丁○○之系爭土地已贈與移轉登記予被告丙○○，請其說明未
    採取保全措施之緣由後，始知悉有上開情事一節，此有財團法人中小企業信用保
    證基金九十年三月十九日（九０）償二字第六三二三二三號函附卷可考，亦為被
    告所不爭執，則原告自知有撤銷原因時起，於八十九年八月二十九日一年內行使
    撤銷權，尚未逾法定之除斥期間，係屬合法。
五、從而，原告依民法第二百四十四條第一項規定，請求法院撤銷被告間於八十四年
    五月十日就坐落彰化縣北斗鎮○○段第四一一地號、面積０．一三六二公頃及同
    地段第四０九地號、面積０．０九六九公頃之土地，應有部分各三六八四分之四
    ００所為之贈與行為，及於同年月三十日所為之所有權移轉登記行為應予撤銷，
    被告丙○○並應將前開土地於八十四年五月二十六日經彰化縣北斗地政事務所以
    北登字第五五四七號收件，八十四年五月三十日所為之所有權移轉登記予以塗銷
    ，應予准許。
六、結論：本件原告之訴為有理由，並依民事訴訟法第三百八十五條第一項前段、第
    七十八條、第八十五條第一項前段，判決如主文。
中      華      民      國      九十    年      四      月     十七     日
                                        民事第一庭
~B法      官  黃倩玲
右為正本係照原本作成。
如對本判決上訴，應於判決送達後二十日內向本院提出上訴狀。
中      華      民      國    八十九    年      四     月      十七      日
~B法院書記官  彭月美


司法院資訊處製作；財團法人民間司法改革基金會備份。
